【裁判字號】    97,家聲,307
【裁判日期】    970826
【裁判案由】    核定遺產管理人報酬
【裁判全文】
臺灣高雄地方法院民事裁定             97年度家聲字第307號
聲  請  人  楊譜諺律師即甲○○之遺產管理人
當事人間核定遺產管理人報酬事件，本院裁定如下：
  主  文
聲請人任被繼承人甲○○（男，民國○○○年○月○日生，身分
證統一編號：Ｚ000000000號）之遺產管理人之報酬核
定為新臺幣伍萬元。
程序費用新臺幣壹仟元由被繼承人甲○○之遺產負擔。
    理  由
一、按「遺產管理人，得請求報酬，其數額由親屬會議按其勞力
    及其與被繼承人之關係酌定之。」、「依本法之規定應開親
    屬會議時，由當事人、法定代理人或其他利害關係人召集之
    。」、「親屬會議不能召開或召開有困難時，依法應經親屬
    會議處理之事項，由有召集權人聲請法院處理之。」，民法
    第1183條、第1129條、第1132條第2 項前段分別定有明文。
二、聲請意旨略以：聲請人前因被繼承人甲○○於民國96年12月
    23日去世，其繼承人均已拋棄繼承，且不能召集親屬會議選
    定遺產管理人，而經本院以97年度財管字第78號民事裁定選
    任聲請人為被繼承人甲○○之遺產管理人。聲請人經選任後
    ，業已執行職務，聲請本院以97年度家催字第259 號裁定，
    准對被繼承人甲○○之繼承人、債權人及受遺贈人於一年二
    月期限內，為承認繼承、報明債權及為願受遺贈與否之聲明
    等事項之公示催告，並於97年7 月24日刊登公示催告裁定於
    聯合報；又聲請人經本院選任為被繼承人甲○○之遺產管理
    人後，聲請人曾聲請閱卷清查被繼承人之遺產，及製作遺產
    清冊、聲請被繼承人之遺產歸屬清單、各類財產所得清單等
    資料，並聲請公示催告、登報及通知債權人報明債權，而代
    為墊支相關之聲請費、規費、登報費等，共計新台幣（下同
    ）4,240 元。惟被繼承人甲○○並無親屬會議可資酌定遺產
    管理人報酬數額，而被繼承人甲○○之債權人業向本院民事
    執行處聲請就被繼承人甲○○之遺產進行強制執行，經本院
    以96年度執字第4424號進行強制執行程序在案，爰聲請裁定
    遺產管理人之報酬等語。
三、經查：
（一）本件被繼承人甲○○死亡後，因全體繼承人均拋棄繼承，
      且未經親屬會議選定遺產管理人，經本院選任聲請人為被
      繼承人之遺產管理人乙節，有聲請人提出之本院97年度財
      管字第78號裁定及確定證明書為證，自堪信為真實。準此
      ，聲請人顯難召開親屬會議酌定其管理遺產之報酬，是其
      本於利害關係人之地位，聲請本院酌定其擔任遺產管理人
      之報酬，洵屬有據。
（二）聲請人主張之前揭事實，除上述裁定及確定證明書外，另
      據其提出遺產清冊、財產歸屬資料清單、被繼承人甲○○
      之債權人暨債權清冊、遺產管理清單、遺產管理債權計算
      書、聯合報刊登廣告證明、收據等為證，堪信為真實。本
      院審酌：被繼承人之遺產有上開土地及建物共24筆、汽車
      一輛，有上開財產歸屬資料清單及本院97年6 月30日雄院
      高96執正字第4424號函附卷可參，其債權人林文誠已聲請
      本院強制執行，此外被繼承人之遺產眾多，債權人亦為多
      數，足見其遺產法律關係尚非單純，故聲請人所需支出之
      相關勞力、時間、心力尚屬巨大；又聲請人業已為聲請公
      示催告、登報、查詢被繼承人財產、通知債權人陳報債權
      等管理遺產行為，後續尚有處理申報遺產稅、強制執行程
      序等其他事項尚須處理，聲請人處理上開事務及後續處理
      所需時間之久暫、耗費人力之程度及各債權人受償權利之
      保障等一切情狀，認本件核予遺產管理人之報酬以50,000
      元為適當，爰酌定如主文第1 項所示。至於聲請人另請求
      擔任遺產管理人所支出之代墊費用4,240 元一節，因該部
      分代墊費用依法應由遺產支應，而列於遺產管理人之報酬
      內，故此部分應無庸另行核給，併此述明。
四、末按依法應由關係人（包括聲請人、相對人及其他利害關係
    人）負擔費用者，法院裁定命關係人負擔時，應一併確定其
    數額，非訟事件法第24條第1 項所明定。經核本件聲請事件
    ，應徵之程序費用為1,000 元，依非訟事件法第157 條規定
    ，應由遺產負擔，爰併予確定如主文第2 項所示，附此敘明
    。
五、依非訟事件法第157 條、第24條第1項，裁定如主文。
中    華    民    國    97    年    8     月    26    日
                  家事法庭法  官  邱泰錄
正本係照原本作成
如不服本裁定應於送達後10日內向本院提出抗告狀，並繳納抗告
費新臺幣1,000元。
中    華    民    國    97    年    8     月    26    日
                          書記官  廖美玲


司法院資訊處製作；財團法人民間司法改革基金會備份。
